【裁判字號】    97,簡上,84
【裁判日期】    970610
【裁判案由】    妨害公務
【裁判全文】
臺灣高雄地方法院刑事判決              97年度簡上字第84號
上  訴  人
即  被  告  乙○○
選任辯護人  鍾夢賢律師
上列被告因妨害公務案件，不服本院高雄簡易庭中華民國96年12
月13日96年度簡字6493號第一審判決（聲請簡易判決處刑案號：
96年度偵緝字第2611號），提起上訴，本院判決如下：
    主  文
上訴駁回。
    事  實
一、乙○○於民國90年間因積欠益成紙業有限公司（下稱：益成
    公司）新臺幣71,529元之貨款，經益成公司以乙○○為債務
    人向本院民事執行處聲請對乙○○所有之動產強制執行（執
    行案號：90年度執字第5645號），本院民事執行處並於90年
    3 月19日指派書記官會同債權人、債務人，前往乙○○承租
    位於高雄市苓雅區○○○路136 號之營業處所，查封乙○○
    所有之影印機1 台（廠牌：KONICA、型號：7050），並經債
    權人同意後交由乙○○保管。詎料乙○○竟基於違背查封效
    力及隱匿公務員委託掌管物品之犯意，於90年10月間某日，
    擅自將上開遭查封之影印機遷移他處而隱匿之，因而違背查
    封之效力。嗣於90年11月1 日本院執行處定期拍賣查封物之
    日，益成公司人員引導執行本院拍賣人員前往上述放置上開
    遭查封影印機之處所時，方得知上開遭查封影印機已不在其
    內，始悉上情。
二、案經益成公司訴由臺灣高雄地方法院檢察署檢察官偵查後聲
    請簡易判決處刑。
    理  由
壹、程序方面：
一、證人丁○○於警詢中之陳述，無證據能力：按被告以外之人
    於檢察事務官、司法警察官或司法警察調查中所為之陳述，
    與審判中不符時，其先前之陳述具有較可信之特別情況，且
    為證明犯罪事實存否所必要者，得為證據，刑事訴訟法第15
    9 條之2 定有明文。經查，證人丁○○於警詢中所證（參91
    年度他字第356 號2 頁）與本院審判中所證（參本院卷第64
    頁至第68頁），就是否曾經聽聞被告利用晚上將影印機搬走
    乙節，雖有不符，然本院參諸證人丁○○係居於告訴人之地
    位，於拍賣之日，見經法院查封交由被告保管之影印機不知
    去向，難免心存不滿，對於是否曾經聽聞上情，不免有誇大
    、擴張之之嫌，難認其於製作警詢筆錄之時，具有較可信之
    特別情況，依上開刑事訴訟法第159 條之2 規定，自無證據
    能力。
二、又按證人依法應具結而未具結者，其證言不得作為證據，刑
    事訴訟法第158條之3條亦有明文。經查，證人丁○○於偵查
    中未經具結而作證，其所為之證言依上開規定亦不得作為證
    據。
三、除上開所述以外，被告、辯護人及檢察官於本院調查證據時
    ，均知本院其餘卷內證據資料有第159 條第1 項不得為證據
    之情形，且經本院審理時予以提示或告以要旨，各經其等表
    示意見，而未於言詞辯論終結前聲明異議，且本院審酌上開
    證據作成之形式均無瑕疵，復與待證事實具有關聯性等情況
    ，認為適合作為本案之證據，依刑事訴訟法第159 條之5 第
    2 項規定，應視為同意而有證據能力。
貳、實體方面：
一、訊據被告乙○○矢口否認有何違背查封效力及隱匿公務員委
    託掌管物品（即本案經查封影印機）犯行，辯稱：伊原在所
    承租位於高雄市苓雅區○○○路136 號之地點經營影印事業
    ，因積欠益成公司貨款，經益成公司向本院民事執行處聲請
    強制執行，嗣於90年3 月間，經本院在上址查封伊所有之影
    印機1 台，並將所查封之影印機交由伊保管，然於90年10月
    間，因公司經營不好，伊便北上工作，離開時並未將上開影
    印機遷移他處，且伊有將上址上鎖，如有小偷或債權人破壞
    而進入該址，取走經查封之影印機，伊並無法防止等語。經
    查：
  (一)上開影印機於90年3 月19日在被告乙○○所租賃之位於高雄
    市苓雅區○○○路136 號之處所內經本院查封並交由被告保
    管，後於90年11月1 日定期拍賣查封物之日，益成公司及本
    院執行處人員發現上開影印機已不在上開處所，被告亦未陳
    報上開影印機流向之事實，為被告於本院審理中坦承不諱，
    核與證人丁○○於本院證述情互核一致（見本院卷第64頁至
    第68頁），復有查封筆錄、指封切結書及本查封物品清單各
    1 份在卷可稽（見臺灣高雄地方法院檢察署96年度偵緝字第
    2611號卷宗第35頁至第39頁），此部分之事實，至堪認定。
  (二)被告乙○○對於上開經查封之影印機不知去向乙節，雖以前
    詞置辯，然依被告於檢察官偵訊中所陳，其係於90年10月間
    因公司經營不善，始離開該址北上工作等語（參96年度偵緝
    字第2611號卷第23頁）；離開時並有將該址上鎖等語（參本
    院卷第23頁），顯然被告離開該址時，該址並非大門洞開，
    任何人均可隨意進出，於此狀態下，置於該址屋內之影印機
    ，於查封之日不知去向，若非如被告所言，係遭人竊走或債
    權人搬走抵債，則必係被告自行遷移他處，否則置於屋內體
    積非小之影印機，殊無可能憑空不知去向之理，而據證人甲○○於本院審理中證稱：伊前往該址查看時，該址店門係關
    起來的，門並沒有壞，從外面看，二樓冷氣機不見且窗口洞
    開等語（參本院卷第53頁、第54頁），證人即被告乙○○之
    配偶丙○○雖於本院審理中結稱：伊發現被告離開後，有前
    去報案失蹤人口，且在接獲房東甲○○聯絡後，有到上開租
    屋處查看，發現原裝置冷氣之窗口洞開，樓下之影印機也都
    不見了，紙張散落一地等語（參本院卷第61至第64頁），輔
    以被告此部分陳稱，該台不見之冷氣機係其自行裝設，是三
    噸半的冷氣等語（見本院卷第57、70頁），似有竊賊以挪走
    二樓冷氣機之方式，從二樓冷氣窗口攀爬入內行竊，惟本院
    另參被告所陳（參本院卷第70頁）及證人甲○○所證（參本
    院卷第60頁），該址於90年11月1 日本院執行拍賣時，現場
    仍留有多台高價影印機，此情顯與一般民宅遭竊後之情況，
    不相符合，蓋以三噸半的冷氣於安裝在冷氣窗口後，並非輕
    而易舉即可取下，且冷氣又係安裝在二樓，故若竊賊真係利
    用挪走該冷氣機之方式，入內竊取影印機，衡情當係探知該
    址內有高價值之影印機，始願大費周章以此方式入內，然多
    數影印機仍留在該址未遭竊取，而遭扣押之影印機亦非價值
    最高，一般人從影印機外觀亦可大致判斷影印機之價格高低
    ，竊賊豈有棄高價影印機不取，而獨鍾於該台價格較低影印
    機之理，被告辯稱該台遭扣押之影印機係遭竊取之情，實非
    可採。再者，該影印機是否可能如被告所辯，係債權人自行
    取走抵債，本院衡諸本件被告係因公司經營不善而避走他鄉
    ，顯然被告所稱之債權人應均係其經營影印事業之上、下游
    公司或供貨廠商，類如本件告訴人益成紙業公司般，均係以
    正常營業方式獲取利益之商家，此類之人並非慣於違法犯行
    之竊賊，若非被告所經營之影印店大門洞開，尚無可能如竊
    賊般，自行攀爬至二樓，卸下冷氣，僅為取走一台影印機，
    而被告離開該店時已將該址上鎖業如前述，是被告此部分所
    辯，亦無可採。
  (三)依上所述，本件經查封之影印機，並非遭竊，亦非係債權人
    自行取走，則該影印機於查封之日不知去向，顯係被告所為
    ，已甚明確，至被告究係基於何動機為此犯行，本與本件被
    告犯行是否成立無涉，惟為免疏漏，仍就被告是否有為本件
    犯行之動機予以論述，本院觀之被告於本院審理陳稱：伊沒
    有去動被查封的影印機，伊有好幾台影印機，被查封的影印
    機不是最貴的，另有一台大型的影印機約三百多萬元，另兩
    台彩色影印機一台各一百多萬元，被查封的影印機價值只有
    幾萬元而已；伊積欠幾百萬元之債務，當時沒有想這麼多，
    所以沒有將影印機賣掉來還債等語（參本院卷第70頁、第71
    頁），被告於財產總額大於債務之時，衡情仍能妥善處理債
    務，但被告所為卻係關店避走他鄉，顯然斯時被告與債權人
    之關係已然交惡，則被告於有怨氣下，一時失控，而為本件
    犯行，並非不可想像，是其為免債權人順利求償，而萌生隱
    匿遭查封影印機之動機，亦堪認定。
  (四)綜上所述，被告所辯，核與上揭事證不符，殊無足採，本件
    事證已臻明確，被告犯行，洵堪認定，應依法論科。
二、按行為後法律有變更者，適用行為時之法律。但行為後之法
    律有利於行為人者，適用最有利於行為人之法律，刑法第2
    條第1項定有明文。而被告行為後，刑法第41條第1項關於易
    科罰金折算標準之規定業經修正，並於95年7月1日施行。依
    修正前刑法第41條第1 項前段及修正前罰金罰鍰提高標準條
    例第2 條（已刪除）之規定，易科罰金最高得以銀元300 元
    即新臺幣900 元折算1 日；惟依修正後刑法第41條第1 項前
    段之規定，易科罰金應以新臺幣1,000 元、2,000 元或3,00
    0 元折算1 日，比較修正前、後所定之易科罰金折算標準，
    以修正前規定較有利於被告，揆諸前開說明，自應適用修正
    前刑法第41條第1 項前段之規定，定其易科罰金之折算標準
    。
三、核被告所為，係犯刑法第138 條之隱匿公務員委託職務上掌
    管之物品罪及同法第139 條之違背查封效力罪。其所犯上開
    2 罪間，係一行為觸犯數罪名，屬同法第55條之想像競合犯
    ，應從一重同法第138 條之隱匿公務員委託職務上掌管之物
    品罪論處。原審認被告罪證明確，援引刑法第2 條第1 項前
    段、第138 條、第139 條、第55條，修正前刑法第41條第1
    項前段，修正前罰金罰鍰提高標準條例第2 條，現行法規所
    定貨幣折算新臺幣條例第2 條，判處有期徒刑6 月，如易科
    罰金以銀元300 元即新臺幣900 元折算1 日，並依中華民國
    96年罪犯減刑條例第2 條第1 項第3 款、第7 條，減為有期
    徒刑3 月，並諭知易科罰金之折算標準，其認事用法均無違
    誤，量刑亦屬妥適。被告上訴否認犯行，請求為無罪之諭知
    ，核與事實不符，已如上述，其上訴無理由，應予駁回。
據上論斷，應依刑事訴訟法第455 條之1第1 項、第3 項、第368
條，判決如主文。
本案經檢察官陳登燦到庭執行職務
中    華    民    國    97    年    6     月    10    日
                  刑事第十庭  審判長法  官 何秀燕
                                    法  官 吳金芳
                                    法  官 林揚奇
以上正本證明與原本無異。
不得上訴。
中    華    民    國    97    年    6     月    10    日
                                    書記官 何明昌
附錄法條：
中華民國刑法第138條：
毀棄、損壞或隱匿公務員職務上掌管或委託第三人掌管之文書、
圖畫、物品，或致令不堪用者，處5 年以下有期徒刑。
中華民國刑法第139條：
損壞、除去或污穢公務員所施之封印或查封之標示，或為違背其
效力之行為者，處1 年以下有期徒刑、拘役或3 百元以下罰金。


司法院資訊處製作；財團法人民間司法改革基金會備份。
